臺灣臺北地方法院民事判決
109年度重訴字第1303號
原      告  國防部政治作戰局

法定代理人  簡士偉  
訴訟代理人  林志宏律師
複 代 理人  楊翕翱律師
被      告  呂行健  
            呂行力  

            呂黛麗    遷出國外應受送達處所不明
上列當事人間拆屋還地等事件，本院於民國111年4月20日言詞辯
論終結，判決如下：
    主  文
被告應將坐落臺北市○○區○○段○○段○○○○○地號土地如附圖編號A、
B所示地上建物拆除，將土地返還原告。
被告應給付原告如附表一編號一、二「應返還五年期間不當得利
數額及其利息」欄，及附表二編號一、二「應按月返還不當得利
數額」欄所示金額。
原告其餘之訴駁回。
訴訟費用由被告連帶負擔二分之一，餘由原告負擔。
本判決於原告以新臺幣壹仟零陸拾參萬柒仟元供擔保後，得假執
行。
原告其餘假執行之聲請駁回。
    事實及理由
一、被告經合法通知，未於最後言詞辯論期日到場，核無民事訴
    訟法第386條所列各款情形，爰依原告之聲請，由其一造辯
    論而為判決。
二、原告主張：伊為臺北市○○區○○段○○段000○0地號國有土地(下
    稱系爭土地)之管理機關，被告無正當法律權源，其等繼承
    呂希而具事實上處分權之門牌號碼臺北市○○區○○街00巷00○0
    號、11號房屋(下稱系爭房屋)無權占用系爭土地如附圖編號
    A、B所示，妨害伊就系爭土地之管理使用，伊自得依民法第
    767條第1項前段、中段規定，請求被告拆除附圖編號B、編
    號A所示地上物，返還土地。被告無權占用系爭土地，受有
    相當於租金之利益，按土地申報地價年息10%計算，被告占
    有編號A、B所示土地，於起訴前5年期間所獲利益分別為新
    臺幣（下同)249萬8,888元、196萬2,687元，自起訴狀繕本
    送達翌日起每月所獲利益各4萬0,683元、3萬1,953元，伊自
    得依民法第179條規定，請求被告返還前揭不當得利。為此
    依上開規定，求為命㈠被告將附圖編號B所示地上建物拆除，
    將土地返還原告；㈡被告給付原告249萬8,888元及起訴狀繕
    本送達翌日起至清償日止法定遲延利息，暨起訴狀繕本送達
    翌日起至返還土地之日止按月返還4萬0,683元，如任一被告
    為給付，其他被告於已給付之範圍內免其給付義務；㈢被告
    將附圖編號A所示地上建物拆除，將土地返還原告；㈣被告給
    付原告196萬2,687元及起訴狀繕本送達翌日起至清償日止法
    定遲延利息，暨起訴狀繕本送達翌日起至返還土地之日止按
    月返還3萬1,953元，如任一被告為給付，其他被告於已給付
    之範圍內免其給付義務之判決。並陳明願供擔保，請求准為
    假執行之宣告。
三、被告呂行健、呂黛麗經合法通知，未於言詞辯論期日到場，
    亦未提出書狀作何聲明及陳述。被告呂行力則以：系爭房屋
    係由伊父親呂希起造，呂希於民國97年間死亡，伊已20餘年
    並未到過系爭房屋，被告呂行健亦僅居住到98年間或99年間
    ，被告呂黛麗則係82年間即已遷居國外，系爭房屋早已荒廢
    等語，資為抗辯。
四、按所有人對於無權占有或侵奪其所有物者，得請求返還之。對於妨害其所有權者，得請求除去之。民法第767條第1項前段、中段定有明文。原告主張被告並無正當權源，其等繼承呂希而具事實上處分權之系爭房屋占有系爭土地如附圖編號A、B所示等情，乃提出土地登記謄本、臺北市稅捐稽徵處大安分處函、臺北自來水事業南區營業分處函、戶籍謄本及繼承系統表等件為證，並經本院至現場勘驗及囑託地政機關測量明確，有勘驗筆錄、現場照片及複丈成果圖可按，且未據被告爭執，堪信屬實。原告依前揭規定，請求被告拆除無權占有土地之地上建物並返還土地，自屬有據。次按無法律上之原因而受利益，致他人受損害者，應返還其利益，民法第179條前段定有明文。而無權占有他人土地或房屋，可能獲得相當於租金之利益，此乃社會通常之觀念（最高法院61年台上字第1695號判例參照）。被告無權占用系爭土地，原告依上開規定請求返還相當於租金之不當得利，亦有理由。就不當得利數額部分，查系爭土地雖位於臺北市大安區，具相當價值，然系爭房屋占用範圍位於巷道間，非位於商業繁榮地段；而被告呂行力表示呂希之繼承人自98、99年間起，已多年未使用系爭房屋等情，核與臺北市政府警察局大安分局函載：經警訪查結果，系爭房屋窗戶破損，不似有人居住等情一致（本院卷第137頁）；徵以原告長期未為系爭土地之利用，並未提出土地使用規劃等情，應認原告主張不當得利金額按系爭土地申報地價年息10%計算，尚屬過高，應以申報地價年息2%計算為合理。又系爭土地102年1月申報地價為9萬3,320元/㎡，105年1月、107年1月、109年1月則依序調整申報地價為11萬7,398.2元/㎡、10萬9,721元/㎡、11萬0,152元/㎡等情，有地價謄本可按(本院卷第21、333頁)，依前揭申報地價及被告占有面積、年息2%計算，被告於起訴前5年期間及起訴狀繕本送達翌日起每月所獲不當得利分如附表一、二所示。原告請求被告返還附表一「五年期間不當得利數額」欄所示不當得利，加計起訴狀繕本送達翌日即被告呂行健部分自110年5月13日起、被告呂行力部分自109年12月23日起、被告呂黛麗部分自110年4月25日起之法定遲延利息（對被告呂行力、呂黛麗、呂行健之送達證書依序附於本院卷第49、155、249頁），及自起訴狀繕本送達翌日起至返還土地之日止按月返還附表二所示不當得利，如任一被告為給付，其他被告於已給付之範圍內，免其給付義務，為有理由，即被告應返還附表一「應返還五年期間不當得利數額及其利息」欄，及附表二「應按月返還不當得利數額」欄所示不當得利，至原告逾上開範圍之請求，則屬無據，不應准許。
五、綜上所述，原告依民法第767條第1項前段、中段、第179條
    規定，請求被告拆除附圖編號A、B所示地上建物，返還土地
    ，並返還附表一「應返還五年期間不當得利數額及其利息」
    欄，及附表二「應按月返還不當得利數額」欄所示不當得利
    ，為有理由，應予准許，逾上開範圍之請求則無理由，應予
    駁回。
六、本件事證已臻明確，兩造其餘攻擊防禦方法及未經援用之證
    據，經審酌後核與判決結果不生影響，爰不一一論述，附此
    敘明。
七、訴訟費用負擔之依據：民事訴訟法第79條。
中　　華　　民　　國　　111 　年　　4 　　月　　29　　日
                  民事第八庭  法　官　鄧晴馨
以上正本係照原本作成。
如對本判決上訴，須於判決送達後20日內向本院提出上訴狀。如
委任律師提起上訴者，應一併繳納上訴審裁判費。
中　　華　　民　　國　　111 　年　　4 　　月　　29　　日
                              書記官  林鈞婷
附表一：起訴前5年內不當得利金額（元以下均四捨五入）
編號 一 二  占有附圖編號A部分 占有附圖編號B部分 104年12月4日至12月31日期間 4,984元 【計算式：00000(000年1月申報地價)x2%(年息)x34.81(占有面積)x28/365(年)】 6,346元 【計算式：00000(000年1月申報地價)x2%(年息)x44.32(占有面積)x28/365(年)】 105年1月1日至106年12月31日期間 16萬3,465元 【117398.2(105年1月申報地價)x2%(年息)x34.81(占有面積)x2(年)】 20萬8,124元 【117398.2(105年1月申報地價)x2%(年息)x44.32(占有面積)x2(年)】 107年1月1日至108年12月31日期間 15萬2,776元 【000000(000年1月申報地價)x2%(年息)x34.81(占有面積)x2(年)】 19萬4,513元 【000000(000年1月申報地價)x2%(年息)x44.32(占有面積)x2(年)】 109年1月1日至109年12月3日期間 7萬0,805元 【000000(000年1月申報地價)x2%(年息)x34.81(占有面積)x337/365(年)】 9萬0,149元 【000000(000年1月申報地價)x2%(年息)x44.32(占有面積)x337/365(年)】 五年期間不當得利數額 39萬2,030元 49萬9,132元 應返還五年期間不當得利數額及其利息 39萬2,030元，及被告呂行健自110年5月13日起、被告呂行力自109年12月23日起、被告呂黛麗自110年4月25日起，均自清償日止，按週年利率5%計算之利息。如任一被告為給付，其他被告於已給付之範圍內，免其給付義務。 49萬9,132元，及被告呂行健自110年5月13日起、被告呂行力自109年12月23日起、被告呂黛麗自110年4月25日起，均自清償日止，按週年利率5%計算之利息。如任一被告為給付，其他被告於已給付之範圍內，免其給付義務。 

附表二：每月不當得利金額（元以下均四捨五入）
編號 一 二  占有附圖編號A部分 占有附圖編號B部分 每月不當得利金額 6,391元 【計算式：000000(000年1月申報地價)x2%(年息)x34.81(占有面積)x1/12(年)】 8,137元 【計算式：000000(000年1月申報地價)x2%(年息)x44.32(占有面積)x1/12(年)】 應按月返還不當得利數額 被告呂行健自110年5月13日起、被告呂行力自109年12月23日起、被告呂黛麗自110年4月25日起，至返還附圖編號A所示土地之日止，每月6,391元。如任一被告為給付，其他被告於已給付之範圍內，免其給付義務。 被告呂行健自110年5月13日起、被告呂行力自109年12月23日起、被告呂黛麗自110年4月25日起，至返還附圖編號B所示土地之日止，每月8,137元。如任一被告為給付，其他被告於已給付之範圍內，免其給付義務。